臺灣花蓮地方法院民事判決　九十三年度訴字第一四八號
　　原　　　告　甲○○
　　被　　　告　丙○○
　　訴訟代理人　乙○○
右當事人間請求侵權行為損害賠償事件，經刑事庭移送前來（九十二年度花交簡附民
字第一號），本院於民國九十四年二月十五日言詞辯論終結，判決如下：
      主      文
被告應給付原告新台幣玖萬玖仟陸佰玖拾元，及自民國九十二年四月十二日起至清償
日止，按年息百分之五計算之利息。
原告其餘之訴駁回。
訴訟費用由被告負擔百分之十三；餘由原告負擔。
本判決第一項得假執行；但被告以新台幣玖萬玖仟陸佰玖拾元為原告預供擔保，得免
為假執行。
原告其餘假執行之聲請駁回。
      事 實 及 理 由
壹、兩造爭執要旨：
一、原告起訴主張：被告丙○○於民國九十一年五月二十五日凌晨零時三十分許，駕
    駛車號Ｕ八─二○七七號自用小客車，沿花蓮縣吉安鄉○○路由南往北方向行駛
    ，行經該路與中山路三段、中華路二段交岔路口，未於距交岔路口三○公尺前顯
    示方向燈或手勢，竟於行至交岔路口中心處前，即占用來車道搶先左轉，依當時
    狀況又無不能注意之情形，竟疏於注意車前狀況，採取必要之安全措施，致撞及
    原告甲○○騎乘之ＨＥＶ─五二三號機車，致原告甲○○受有左臗脫臼併骨折之
    傷害，被告自應負損害賠償責任。原告因本件車禍所得請求之費用計有：(1)醫療
    費：新台幣（下同）二十萬元；(2)喪失工作能力之損害：三十六萬九千六百元；
    (3)慰撫金：原告因本件車禍受有左髖脫臼並骨折之傷害，身體下肢迄今仍無法恢
    復至車禍前健康狀態，致原告身心受有極大之痛苦，應得請求二十萬元之慰撫金
    ，為此爰依侵權行為法則提起本訴等語。並聲明：(一)被告應給付原告七十六萬九
    千六百元，及自起訴狀繕本送達翌日即九十二年四月十二日起至清償日止，按年
    息百分之五計算之利息；(二)願供擔保，請准宣告假執行。
二、被告則以：原告就本件車禍之發生與有過失等語資為抗辯。並聲明：(一)原告之訴
    駁回；(二)願供擔保，請准宣告免為假執行。
貳、得心證之理由：
一、原告主張被告丙○○於九十一年五月二十五日凌晨零時三十分許，駕駛車號Ｕ八
    ─二○七七號自用小客車，沿花蓮縣吉安鄉○○路由南往北方向行駛，行經該路
    與中山路三段、中華路二段交岔路口中心處前，竟未於距交岔路口三○公尺前顯
    示方向燈或手勢，即占用來車道搶先左轉，且疏於注意車前狀況，而與原告甲○
    ○騎乘之ＨＥＶ─五二三號機車相撞，致原告受有左臗脫臼併骨折之傷害等情，
    業據原告提出診斷證明書一件為證，並經本院調閱九十二年度花交簡字第四八號
    刑事卷宗核閱屬實，並為被告在庭所不爭執，自堪信為真實。
二、按「因故意或過失，不法侵害他人之權利者，負損害賠償責任。」「不法侵害他
    人之身體或健康者，對於被害人因此喪失或減少勞動能力或增加生活上之需要時
    ，應負損害賠償責任。」「不法侵害他人之身體、健康、名譽、自由、信用、隱
    私、貞操，或不法侵害其他人格法益而情節重大者，被害人雖非財產上之損害，
    亦得請求賠償相當之金額。其名譽被侵害者，並得請求回復名譽之適當處分。」
    ，民法第一百八十四條第一項前段、第一百九十三條第一項、第一百九十五條第
    一項分別定有明文。茲就原告之各項請求，審酌於後：
（一）醫療費用部分：原告主張支出醫療費用二十萬元，惟均未提出相關單據加以證
      明，尚乏依據，自應予以駁回。
（二）不能工作之損失：
      (1)原告主張本件車禍受傷前任職大進水電工程行，擔任水電工，日薪一千四百
        元，月薪三萬多元，自受傷後有一年不能工作，是被告應賠償原告自九十一
        年五月二十五日起至九十二年五月二十五日止之薪資損失，共計三十六萬九
        千六百元等情，固據其提出大進水電工程行所出具之薪資明細表、在職證明
        影本各一件為證。經查，原告於九十年間僅有高和空調有限公司之薪資所得
        十三萬二千三百零二元及天勵冷凍空調行薪資所得四千元，共計十三萬六千
        三百零二元，九十一年間僅有高和空調有限公司之薪資所得十二萬九千四百
        八十元，而無其餘大進水電工程行之薪資所得資料，有本院依職權查詢之財
        產所得調件明細表一份在卷可按，此外，原告並未提出其於大進水電行薪資
        所得每月三萬多元之證據，自難採信。惟參酌原告自陳於高和空調有限公司
        工作期間為一年，於天勵冷凍空調行工作期間僅一星期，及其前揭於高和空
        調有限公司十二個月之薪資所得，故計算原告之每月薪資所得，應以九十年
        其於高和空調有限公司十二個月之平均薪資一萬一千零二十五元（132302÷
        12＝11025，元以下四捨五入）為合理。原告請求不能工作之損失，自亦應
        以此數額計算之。
      (2)原告因左髖脫臼併骨折於九十一年五月二十五日至財團法人佛教慈濟綜合醫
        院（下稱慈濟醫院）急診入院手術，於九十一年六月四日出院，醫師囑以拐
        仗輔行及患肢不負重三個月，至九十二年五月二十六日共九次門診追蹤，Ｘ
        —光顯示左股骨頭部變形，有股骨頭部缺血性壞死之可能，應追蹤兩年以上
        ，才能判定其可能的後遺症，有診斷證明書、慈濟醫院九十三年十一月二十
        五日（九三）慈醫文字第○○二六四二號所附病情說明書一份在卷可考。參
        酌原告於九十一年五月二十五日車禍受傷後至九十二年五月二十六日，經過
        一年餘之久仍有股骨頭部缺血性壞死之可能，且須繼續門診追蹤，足認原告
        所受之損傷非輕，故原告請求其有一年不能工作之損失，尚屬有據。故其得
        請求不能工作之損害賠償金額，為十三萬二千三百元（月數12×月薪11025
        ＝132300），逾此範圍之請求，為無理由，應於駁回。
（三）慰撫金部分：原告因本件車禍受有上開傷害，其精神上受有痛苦，自不待言，
      則原告得請求被告賠償非財產上之損害，應無疑義。按人格權所受侵害及精神
      痛苦之程度，既無任何客觀標準可資為據，即應斟酌雙方身分、地位與加害程
      度，及其他各種情形核定相當之數額（最高法院五十一年臺上字第二二三號判
      例參照）。原告雖主張其因本件車禍事故，受有前揭身體及健康重大傷害，肉
      體及精神均受極大痛苦，爰請求精神慰撫金二十萬元。經查，原告為高商畢業
      ，目前任職水電行，名下無財產；被告為高中畢業，任職於家樂福股份有限公
      司，名下財產有房屋一棟及西元二○○二出廠之汽車一輛，本院審酌上揭兩造
      身分、經濟能力、被告加害情形及原告所受傷勢，其所受痛苦之程度等一切情
      狀，認原告請求被告非財產上之損害賠償二十萬元尚屬過高，應酌減為八萬元
      為適當。逾此部分之請求尚非允當，應予駁回。
（四）綜上所述，被告因本件車禍事故應賠償原告之損害合計為三十三萬二千三百元
      。又按「損害之發生或擴大，被害人與有過失者，法院得減輕賠償金額，或免
      除之。」民法第二百十七條第一項定有明文。且此項規定之目的，在謀求加害
      人與被害人間之公平，故在裁判上法院得依職權減輕或免除之。經查，本件原
      告於警詢時自承：「‧‧‧我確實從中山路三段右側黃昏市○巷道逆向跨越對
      面車道中山路三段左側機車等待區等待紅燈變換綠燈右轉吉興路，對於跨越車
      道等待左轉我確實有錯，但我當時已穿越中心分向限制線，並且停車等待紅燈
　　　變換綠燈通行，卻遭吉興路左轉中山路三段被告所駕駛之車輛未依左轉行進路
　　　線行使外側車道而偏向內側車道撞擊我車輛‧‧‧」等語（見警卷第六頁），
　　　互核道路交通事故調查報告表、現場照片，足認被告由巷道駛出違規跨越中心
　　　分向限制線穿越道路，致與被告所駕駛之車號Ｕ八─二○七七號自用小客車相
　　　撞，而臺灣省車輛行車事故覆議鑑定委員會亦認定：「甲○○於夜間駕駛重機
　　　車，由巷道駛出跨越中心分向限制線穿越道路，為肇事主因」，有該委員會覆
　　　議意見書一份附於上開刑事案卷可稽，是原告就本件車禍事故之發生與有過失
　　　，故本院斟酌其過失程度，認原告應負百分之七十之過失責任，被告應負百分
　　　之三十之過失責任。據此計算，被告應賠償原告九萬九千六百九十元（計算式
　　　：332300元×30﹪＝99690元，元以下四捨五入），從而原告依侵權行為損害
　　　賠償之法律關係，請求被告給付原告九萬九千六百九十元，及自起訴狀繕本送
　　　達翌日即九十二年四月十二日起至清償日止，按年息百分之五計算之利息之範
　　　圍內，為有理由，應予准許；逾此部分之請求，尚乏依據，應予駁回。
、兩造陳明願供擔保，請准宣告假執行及免為假執行，經核原告勝訴部分，判決所
    命給付金額未逾新台幣五十萬元，應依職權宣告假執行。被告免為假執行之聲請
    ，核無不合，爰酌定相當之擔保金額准許之；至於原告敗訴部分，其假執行之聲
    請失所附麗，應予駁回。
肆、本案事證已臻明確，兩造其餘攻擊防禦方法及證據調查，核與本案判決結果不生
    影響，爰毋庸一一審酌論述。
伍、訴訟費用負擔之依據：依民事訴訟法第七十九條。
中　　　華　　　民　　　國　　九十四　　年　　　三　　　月　　　一　　　日
　　　　　　　　　　　　　　　臺灣花蓮地方法院民事庭
　　　　　　　　　　　　　　　　　法　　　官　陳燁真
右為正本，係照原本作成。
如對本判決不服，應於送達後廿日內，向本院提出上訴狀（應抄附繕本）。
中　　　華　　　民　　　國　　九十四　　年　　　三　　　月　　　三　　　日
　　　　　　　　　　　　　　　　　法院書記官　陳源財
